【裁判字號】    92,小上,91
【裁判日期】    920522
【裁判案由】    給付管理費
【裁判全文】
臺灣臺北地方法院民事裁定  九十二年小上字第九一號
    上  訴  人  甲○○○
    被上訴人    日月光社區公寓大廈管理委員會
?
    法定代理人  黃勳南
右當事人間請求給付管理費事件，上訴人對於中華民國九十二年三月三十一日本院台
北簡易庭小額民事判決（九十一年度北小字第一九二三號），提起上訴，本院裁定如
左：
    主      文
上訴駁回。
第二審訴訟費用新台幣玖佰玖拾玖元由上訴人負擔。
    理      由
一、按對於小額程序第一審裁判之上訴或抗告，非以其違背法令為理由，不得為之；
    上訴狀內應記載上訴理由，表明下列各款事項：一原判決所違背之法令及其具體
    內容。二依訴訟資料可認為原判決有違背法令之具體事實，民事訴訟法第四百三
    十六條之二十四第二項、第四百三十條之二十五定有明文。又上訴狀內未表明上
    訴理由者，上訴人應於提起上訴後二十日內，提出理由書於原審法院；未提出者
    ，無庸命其補正，由原第二審法院以裁定駁回之，為民事訴訟法第四百三十六條
    之三十二第二項準用同法第四百七十一條、第四百四十四條第一項所明定。是對
    於小額程序之第一審裁判提起上訴時，如上訴論旨並未具體指出原審認定事實有
    如何違反法令情事，更未具體指明其所違反法令之條項或其內容，自不得謂已合
    法表明上訴理由，其上訴難認為合法（最高法院七十年度台上字第七二０號判例
    意旨參照），而屬上訴不合程式，第二審法院應依同法第四百三十六條之三十二
    第二項準用同法第四百四十四條第一項以裁定駁回之（最高法院七十二年度台聲
    字第一一三號裁判意旨參照）。
二、再按民事訴訟法第四百六十八條規定，判決不適用法規或適用不當者，為違背法
    令。而判決有同法第四百六十九條所列各情形之一者，為當然違背法令。是當事
    人提起上訴，如依民事訴訟法第四百六十八條規定，以原審判決有不適用法規或
    適用法規不當為理由時，其上訴狀或理由書應有具體之指摘，並揭示該法條之條
    項或其內容。若係成文法以外之法則，應揭示該法則之旨趣。倘為司法院解釋、
    或本院之判例，則應揭示該盼解之字號或其內容。如依民事訴訟法第四百六十九
    條所列各款情形為理由時，其上訴狀或理由書，應揭示合於該條款之事實。上訴
    狀或理由書如未依此項方法表明，或其所表明者，顯與上開法條規定之情形不相
    合時，及難認為已對原審判決之違背法令有具體之指摘，其上訴自難認為合法。
三、本件上訴意旨略以：(一)原審既認定「該住戶規約依公寓大廈管理條例第三十一條
    之規定訂立，即屬合法有效」，卻又認定「原告雖未依其內部之管理費經費收支
    作業規定委任律師為訴訟代理人，惟因原告確已授予王治遠訴訟代理權，而使王
    治遠對外已取得合法之訴訟代理權。」，是以規約中明定須委由律師進行訴訟之
    規定，自屬合法有效，因之被上訴人自始即無權委任非律師之人為訴訟代理人，
    該委任依法當然為自始無效，執之，原審所認定之事實，與其所採用之證據不相
    適合，應屬證據上理由予盾，(二)另被上訴人長期以來嚴重侵害上訴人之權利，如
    涉嫌偽刻上訴人印章盜領台北縣政府發放之敬老年金、限制上訢人出入自已房屋
    等，顯係嚴重侵權之管理，無論就情論法，上訴人豈有因受被上訴人之侵害而還
    必須向被上訴人給付管理費之理？但原審並未於審判期日，就此問題予以調查，
    即遽為認定上訴人需如數支付管理費，自有未洽等語。
四、經查，本件原審以被上訴人訴請上訴人依規約之約定給付管理費訴訟中，就管理
    費經費收支作業規定第九條後段「欠費達參個月（含）以上者，委由律師向管轄
    法院（起）訴。」之規定，以及上訴人抗辯被上訴人之管理行為涉及侵權為由拒
    繳管理費，茲(一)原審就被上訴人委由非律師之人為訴訟代理人是否影響其訴訟代
    理權？而以「本件原告係委任訴外人王治遠為訴訟代理人，有被告不爭執真正之
    委任書附卷可稽，雖王治遠非律師，原告並未依其管理費經費收支作業規定第九
    條之規定委由律師進行本件訴訟，惟按民事訴訟法第六十八條第一項規定，非律
    師而為訴訟代理人者，法院得以裁定禁止之。是依此規定，訴訟代理人不限律師
    始得以擔任，如非律師而為訴訟代理人未經法院裁定禁止之，其訴訟代理權即屬
    合法有效，是本件原告雖未依其內部之管理費經費收作業規定委任律師為訴訟代
    理人，惟因原告確已授予王治遠訴訟代理權，而本院亦未裁定王治遠禁止代理，
    是其對外即有合法代理原告進行訴訟之權限，不因原告未遵守其內部之規定，而
    使王治遠對外已取得合法之訴訟代理權因此喪失，是被告抗辯王治遠無訴訟代理
    之權限，尚有誤會。」（見原審判決理由要領四第八行至第十七行），是規約乃
    由區分所有權人所共同訂定，在效力上，依私法自治原則，只要規約內容不抵觸
    法律之強制、禁止規定，或有違背公共秩序、善良風俗之情形，均為有效，因之
    區分所有權人相互間之規約，即為一種債之性質，是故有關規約之內容僅對於區
    分所有權人發生效力，縱然本件規約有前述「欠費達參個月（含）以上者，委由
    律師向管轄法院（起）訴。」之規定，惟依前揭說明，應僅對區分所有權人發生
    拘束之效力，若任何一方未依該約定為之，亦僅有無違反規約之約定，尚難遽此
    認定受被上訴人合法委任非律師之訴訟代理人喪失訴訟代理權。(二)原審就被上訴
    人以管理侵權抗辯拒繳管理費部分，則以「至於原告或其所僱請之管理員是否未
    盡管理維護之責，是否有侵害被告之權利，因係區分所有權人會議另行決議是否
    向原告及行為人追究債務不履行之責任問題，與被告所負之給付管理費義務並無
    對待給付之對價關係，被告自不得執此為由拒繳管理費。」（見原審判決理由五
    第四頁倒數第三行起），因認被上訴人之主張為可採，而為上訴人不利之判斷，
    上訴人雖主張被上訴人之原審訴訟代理人欠缺訴訟代理權及未審究被上訴人之管
    理侵權行為等情，然究其上訴理由內容，仍係就主張依管理費經費收支作業規定
    第九條後段之約定喪失訴訟代理權，惟對於原審判決並無具體指出原審上開職權
    之行使有如何違反法令情事，更未指明其所違反法令之條項或內容及具體指摘原
    審判決究係違反種經驗法則或論理法則，實難認上訴人業已合法表明「原判決有
    違背法令」之上訴理由，是上訴人僅空言主張原判決就上開部分認定不當，復未
    具體揭示原判決尚有何合於該民事訴訟法第四百六十九條所列各款之事實，揆諸
    前揭說明，自不得謂已合法表明上訴理由。綜上，其上訴不合程式，顯難認為合
    法，自應由第二審法院以裁定駁回之。
五、本件訴訟費用額，依後附計算書確定如主文第二項所示金額。
六、據上結論，本件上訴為不合法，依民事訴訟法第四百三十六條之三十二、第四百
    四十二條第一項、第九十五條、第七十八條、第四百三十六條之十九第一項，裁
    定如主文。
中      華      民      國      九十二    年      五     月    二十二   日
                                  民事第四庭審判長法      官  林勤綱
                                                  法      官  周玫芳
                                                  法      官  陳博文
右為正本係照原本作成
不得抗告
中      華      民      國      九十二    年      五     月    二十二   日
                                                  書  記  官  蔡嘉萍
計   算   書
項        目       金額（新台幣）           備   註
第二審裁判費       玖佰參拾壹元
第二審送達郵費     陸拾捌元
合計               玖佰玖拾玖元


司法院資訊處製作；財團法人民間司法改革基金會備份。
